【裁判字號】    99,簡,33
【裁判日期】    990408
【裁判案由】    綜合所得稅
【裁判全文】
高雄高等行政法院簡易判決
                                        99年度簡字第33號
原      告  甲○○
訴訟代理人  丙○○  ○○○
被      告  財政部臺灣省南區國稅局
代  表  人  乙○○
上列當事人間綜合所得稅事件，原告不服財政部中華民國98年11
月30日台財訴字第09800575390號訴願決定，提起行政訴訟，本
院判決如下：
    主  文
原告之訴駁回。
訴訟費用由原告負擔。
    事實及理由
一、程序事項：
    本件因屬不服行政機關所為稅捐課徵而涉訟，其標的之金額
    為新臺幣（下同）97,740元（本稅部分93年度10,921元＋94
    年度40,933元＋95年度30,344元＋94年度罰鍰15,542元＝97
    ,740元），係在200,000元以下，依行政訴訟法第229條第1
    項第2款、第2項規定及司法院民國92年9月17日（92）院臺
    廳行1字第23681號令，應適用簡易程序，先此敘明。
二、事實概要：
    緣原告93至95年度綜合所得稅結算申報，經被告依據法務部
    調查局臺北市調查處（下稱臺北市調查處）及財政部臺北市
    國稅局（下稱臺北市國稅局）通報及查得資料，查獲原告漏
    報取自永達保險經紀人股份有限公司（下稱永達公司）薪資
    所得分別為91,950元、367,800元及275,850元；另被告查獲
    原告94年度尚漏報其配偶及扶養親屬利息所得17,842元，除
    補徵各該年度稅額外，並按94年度所漏稅額77,731元處以0.
    2倍之罰鍰計15,542元。原告不服，就93至95年度薪資所得
    及94年度罰鍰處分部分，申請復查，未獲變更。提起訴願，
    亦遭決定駁回，遂提起本件行政訴訟。
三、原告主張：
（一）有關本件司法機關調查及行政機關認定之經過及結果：
    1.臺北市調查處扣押相關物品及詢問後，認為應行移送偵查
      ，遂以96年1月9日肆字第09643004590號移送書移送偵辦
      。查本件臺北市調查處移送函原認定：「吳文永係永達公
      司（址設臺北市○○區○○○路○段79號5樓）負責人，明
      知員工購車係私人支出，與業務無關，竟基於幫助自己及
      他人逃漏稅捐之概括犯意，自92年起，規定公司業績達MD
      RT（百萬圓桌會員，年薪至少250萬元）者或處經理級以
      上人員（以下統稱員工），每人每年可以『公務車租賃』
      方式與和車股份有限公司（以下簡稱和車公司）或格上公
      司等租賃車商配合，申請租賃車輛1輛以上，業務員與租
      賃車商確認車價無誤後，先繳交車價20%或30%公務車輛保
      證金，匯入永達公司於彰化銀行總部分行所開設00000000
      000000000號帳戶，並要求業務員與租賃車商簽署『公務
      車輛申請暨扣薪同意書』『公務車輛租賃附屬契約』等文
      件，俟業務員與車商辦妥簽約及對保等相關事宜後，車商
      即檢附前述文件，向永達公司財務部申請保證金及每月車
      輛租金給付，名義上該車輛係屬永達公司所有，惟每月租
      金卻由永達公司業務員個人薪資所得中直接扣取，使業務
      員薪資所得相對減少。至租賃期滿（租賃期限為1至2年）
      ，永達公司便無條件將前述承租車輛所有權移轉給業務員
      ，幫助業務員逃漏個人綜合所得稅之；永達公司以前述方
      式幫助員工元家雄及毛榮彩等人，逃漏92年至94年度個人
      綜合所得稅分別為974萬9,483元、1億7千358萬1,317元、
      2億7千695萬1,484元，共計逃漏個人綜合所得稅4億6千28
      萬2,284元；另永達公司將前述員工租賃車輛所支付保證
      金單據，持向稅捐機關申報公司營業費用，逃漏92年至94
      年公司營利事業所得稅額分別為679萬3千元、7,301萬7,6
      50元、7,634萬3,350元，共計逃漏營利事業所得稅額1億5
      ,615萬4千元，足生損害於稅捐機關賦稅核課之正確性。
      」而依刑事訴訟法以臺北市調查處96年1月9日肆字第0964
      3004590號移送書，將案件移送臺灣臺北地方法院檢察署
      （下稱臺北地檢署）偵查。
    2.臺北地檢署就本件案關事實之租稅法律適用及實務，經詢
      稅捐稽徵機關意見，依最高行政法院89年度判字第699號
      判決要旨，嗣後課稅事實資料未變，稅捐稽徵機關要難憑
      藉新見解重為處分。
      (1)查臺北地檢署就案關事實之租稅法律適用及實務，業以
        96年3月9日北檢大歲96偵2347字第16209號函詢臺北市
        國稅局意見：「3、另若有公司員工以公司名義購買車
        輛，分期價金則由公司按月於員工薪資中扣除，公司並
        以扣除車價後之給付總額填製公司員工薪資所得扣繳憑
        單，據以向稅捐機關申報年度營利事業所得稅；該公司
        員工亦以此較低之薪資總額申報綜合所得稅（例：員工
        薪資每月10萬元，購車款每月2萬元，扣繳憑單填置該
        員工年度薪資96萬元）之事實，上開案例於  貴局稽查
        實務上，是否曾認定有違法逃漏稅捐之態樣？並請檢附
        認定之理由及依據。」
      (2)承上，經臺北市國稅局研議後，以96年6月5日財北國稅
        審2字第0960201843號函復：「3、前揭財政部95年函釋
        （即95年6月28日台財稅字第09504063430號函）規定，
        保險公司之保險業務員為所屬公司招攬保險業務而發生
        之必要費用，可由保險公司依營利事業所得稅查核準則
        （以下簡稱查核準則）有關規定依其費用性質檢據核實
        列報。所謂『與經營業務有關之損費』，依所得稅法第
        38條及行政法院相關判決規定，乃指公司之營業行為，
        屬本身經營之業務之一或與本身業務有直接關聯而言，
        先予敘明。4、保險經紀公司之員工，如為所屬公司招
        攬業務而以公司名義購置車輛（即車輛所有權登記為公
        司之財產），則其分期給付車商之價金，係公司取得該
        資產代價之部分，自非屬保險經紀公司之營業費用。該
        公司應以該資產之實際成本，按所得稅法及查核準則規
        定之方法以及耐用年數計提折舊。另該員工如係以公司
        名義租賃車輛，其分期給付車商之租金（不含保證金）
        ，得依查核準則第74條第3款第2目之5規定認屬為交通
        費，依首揭財政部95年函釋規定，應由保險經紀公司檢
        據核實列報，尚不宜約定由保險業務員自行吸收或負擔
        。至員工如以員工自己名義租購車輛，則該扣付款應視
        為員工基於僱傭關係而取得之各種補助費或給與，故保
        險經紀公司應以薪資支出列支，並依法併同員工薪資所
        得依率扣繳稅款。」即知本件公司租用車輛供員工使用
        之各項作業內容、文據及資金給付之各項事實均已查明
        ，並依前揭規定核定應由保險經紀公司檢據核實將租金
        列報屬交通費之性質，不應屬保險業務員之薪資所得。
    3.臺北地檢署96年度偵字第2347號偵查後，以「難認被告有
      因此而使員工薪資名目減少而幫助該等員工逃漏個人綜合
      所得稅情事」而為不起訴處分。
      (1)經臺北地檢署檢察官偵查永達公司負責人有無以公司租
        用租賃車之名，掩飾員工私人購車與業務無關，以達幫
        助員工逃漏個人綜合所得稅及逃漏永達公司營利事業所
        得稅之目的時，業就「業務拓展費於開始租用租賃車前
        ，是如何發放給業務員？」「92年開始以租賃車提供給
        員工使用，業務拓展費如何編列？」「就保險業務而言
        ，永達公司將業務拓展費列為薪資或另立名目？」「業
        務拓展費的支付，是併同薪資發放還是屬薪資的一部分
        ？」「永達公司於96年以前，業務拓展費包含在傭酬之
        內，永達公司就員工薪資的成本是否包含業務拓展費？
        」「你所稱將業務拓展費包含在員工酬庸，是指實報實
        銷的業務拓展費，還是依據員工業績核定業務拓展費？
        」「所租賃的車輛是否都是新車？」「車輛的選擇由公
        司決定或個人決定？」「車輛的租金有無統一標準？」
        「車輛租金的給付，由何人支付？」「92至95年間是否
        有員工薪資提領後交給公司，再由公司支付給車商的情
        形？」「員工業務拓展費的額度，有無統一的計算標準
        ？」「車商來接洽時是如何告知支付租賃車費用的方式
        ？」「員工使用租賃車，與車商洽辦的流程為何？」「
        租賃車的付費方式為何？」「使用租賃車的員工是否需
        要付費？」「你是如何向車商詢價？」「永達保險公司
        員工使用租賃車應支付的款項若干？名目為何？」「永
        達公司應支付車商那些費用？」「永達公司與車商關係
        為何？」「永達公司員工與車商關係為何？」「業務拓
        展費與薪資有何不同？」「永達保險公司之會計帳目如
        何區別業務拓展費與薪資？」「永達公司員工有無同時
        租賃多數車輛情形？」等訊問在案，有訊問筆錄附卷可
        稽，至臺北市調查處調查時所詢：「既為公司租用之公
        務車，租賃到期後，是否即由公司以差額向車行購入作
        為公司之資產？」「既然永達公司租用之公務車，租車
        之保證金、每月之租金由公司支付，何以永達公司員工
        需簽署『公務車輛申請暨扣薪同意書』及『公務車輛租
        賃附屬契約』等文件？」等，臺北地檢署檢察官亦均瞭
        解詳細案情。
      (2)嗣後臺北地檢署就臺北市調查處移送書之涉嫌事實，依
        訊問筆錄及移送書內相關事證偵查後，認定「永達公司
        業務人員傭酬，已包含所有業務拓展費用，全額列入薪
        資所得而非執行業務所得，因招攬保險業務而發生之業
        務發展費用理應列報公司營業費用，永達公司自業務人
        員薪資中調整，亦即車輛租金由員工傭酬中扣除，由租
        賃車商提供租金發票向永達公司請款，由永達公司統一
        支付車輛租金。難認被告有因此而使員工薪資名目減少
        而幫助該等員工逃漏個人綜合所得稅情事。」此與永達
        公司對原告等業務同仁採利潤中心之薪酬制度結算薪資
        所得方式一致。
    4.依最高行政法院32年判字第18號判例，被告應以臺北地檢
      署96年度偵字2347號偵查之不起訴處分認定事實，且依最
      高行政法院89年度判字第699號判決要旨，嗣後課稅事實
      資料未變，要難憑藉新見解重為處分。
      (1)按「行政罰與刑罰之構成要件雖有不同，而刑事判決與
        行政處分，亦原可各自認定事實，惟認定事實須憑證據
        ，倘無證據足資認定有堪以構成行政罰或刑罰要件之事
        實存在，即不得僅以推測之詞予人處罰，則為二者所應
        一致。」乃最高行政法院75年判字第309號判例規定，
        即行政法與刑法雖畛域不同，構成要件各別，司法機關
        與行政機關可各本於權責依法審理認定，兩者並無必然
        關係，惟按最高行政法院32年判字第18號判例：「司法
        機關所為之確定判決其判決中已定事項若在行政上發生
        問題時則行政官署不可不以之為既判事項而從其判決處
        理此為行政權與司法權分立之國家一般通例」基於刑事
        司法機關（如地方法院檢察署）調查證據之程序，其認
        定事實須達到超越合理懷疑之程度，遠較行政機關調查
        證據為周延，則行政機關亦應尊重已生實質確定力之不
        起訴處分所認定之事實，有財政部96年11月2日台財訴
        字第09600301210號訴願決定書：「次按刑事訴訟法第2
        60條規定：『不起訴處分已確定或緩起訴處分期滿未經
        撤銷者，非有下列情形之一，不得對於同一案件再行起
        訴：．．．。』其修正理由一稱：『本法對於檢察官之
        起訴裁量權已有適當之內部及外部監督，對於不起訴處
        分已確定或緩起訴期滿未經撤銷者，自宜賦予實質之確
        定力。』可知檢察官所為之不起訴處分已確定者，具有
        實質之確定力，非但檢察官有其拘束效力（除有該條但
        書情形之一外，不得對於同一案件再行起訴），對於第
        三人亦應受實質確定力之拘束。另行政法與刑法雖畛域
        不同，構成要件各別，司法機關與行政機關可各本於權
        責依法審理認定，兩者並無必然關係，惟基於刑事司法
        機關（如地方法院檢察署）調查證據之程序，其認定事
        實須達到超越合理懷疑之程度，遠較行政機關調查證據
        為周延，則行政機關亦應尊重已生實質確定力之不起訴
        處分所認定之事實。」足證。
      (2)查本件系爭事項業經臺北地檢署檢察官偵查事證及其不
        起訴處分書之認定，徵諸前揭最高行政法院32年判字第
        18號判例，行政官署應以之為既判事項而從其判決處理
        此為行政權與司法權分立之國家一般通例，且該事實之
        租稅法上之適用亦經被告核認：「4、．．．該員工如
        係以公司名義租賃車輛，分期給付車商之租金（不含保
        證金），得依查核準則第74條第3款第2目之5規定認屬
        為交通費，依首揭財政部95年函釋規定，應由保險經紀
        公司檢據核實列報，尚不宜約定由保險業務員自行吸收
        或負擔。」在案，依最高行政法院89年判字第699號裁
        判要旨：「納稅義務人依所得稅法規定辦理結算申報而
        經該管稅捐稽徵機關調查核定之案件，如經法定期間而
        納稅義務人未申請復查或行政爭訟，其查定處分即告確
        定。嗣稽徵機關如發見原處分確有錯誤短徵情事，為維
        持課稅公平原則，並基於公益上之理由，雖非不可自行
        變更原確定之查定處分，而補徵其應徵稅額，然此之所
        謂發見確有錯誤短徵，應係指原處分確定後發見新事實
        或新課稅資料，足資證明原處分確有錯誤短徵情形者而
        言。如其課稅事實資料未變，僅因嗣後法律見解有異，
        致課稅之標準有異時，按諸中央法規標準法第18條從新
        從優原則之法理，即不得就業經查定確定之案件，憑藉
        新見解重為較原處分不利於當事人之查定處分。」其課
        稅事實資料未變，要難憑藉新見解重為處分。
（二）有關核定短報93至95年度薪資所得91,950元、367,800元
      及275,850元部分：
    1.永達公司對原告等業務同仁之薪酬係採獎金制度，以各項
      績效計算之個人薪酬及組織報酬，而組織報酬係以支應歸
      屬利潤中心之各項必要業務費用，故原告薪資所得為(1)個
      人薪酬及(2)組織報酬減除支應歸屬利潤中心之各項必要費
      用後餘額，兩項之合計數。
      (1)查永達公司對原告等業務同仁之薪酬係採獎金制度（無
        固定之底薪），薪酬計算連結利潤中心制，先就各項績
        效（包括個人業績、組業績、處業績）之達成率，按不
        同成數及公式，計算初年度服務報酬及續年度服務報酬
        等個人薪酬部分，暨舉績報酬、達成報酬、超額報酬、
        推介報酬、組輔導報酬、處輔導報酬等組織報酬部分，
        而組織報酬係用以支應此利潤中心之各項必要業務費用
        ，如車位、影印機及公務車輛等租金、辦公用之各項文
        具、電腦耗材、印刷影印及書報雜誌等文具用品、郵資
        及通訊費用等郵電費、運費、交通及住宿等差旅交通、
        訓練費、設備修繕及維護等修繕費、廣告費用、餐敘、
        禮儀及饋贈等交際費、會議費、雜項購置、全員團康、
        聚餐活動等職工福利，組織報酬係用以支應各利潤中心
        之各項業務發展費用，非屬個人之報酬，業務發( 拓)
        展費用額度（即百分比）僅係讓從業人員有一參考標準
        ，預期其可能之報酬，惟仍以實際發生數為主，其支應
        有餘則屬該利潤中心主管之激勵酬勞，因組織報酬為變
        動數，故有部分月份可達成公司設定之標準，部分無法
        達成，此即為制度之激勵作用，是薪資所得包括(1)個人
        薪酬及(2)組織報酬減除支應歸屬利潤中心之各項必要費
        用後之組織激勵酬勞。此乃以業務人員為主常見之經營
        模式之一，即係連結績效衡量與薪酬制度，為一有效啟
        發並激勵同仁士氣之法則，並合於人性化之管理機制。
        目前亦無因採利潤中心之經營模式，而將認屬營利事業
        之營運(業)費用應列入為員工薪資所得，而悖於租稅中
        性原則，符合司法院釋字第385號解釋：「憲法第19條
        規定人民有依法律納稅之義務，固係指人民有依據法律
        所定之納稅主體、稅目、稅率、納稅方法及納稅期間等
        項而負納稅義務之意，然課人民以繳納租稅之法律，於
        適用時，該法律所定之事項若權利義務相關連者，本於
        法律適用之整體性及權利義務之平衡，當不得任意割裂
        適用。」
      (2)承上，原告93年度薪資所得包括個人薪酬：初年度服
        務報酬443,025元及續年度服務報酬643,506元暨減除本
        項服務報酬之佣金支出175,967元後，共計910,564元，
        及組織激勵酬勞：達成報酬等組織報酬共計825,042
        元，減除支應利潤中心之各項業務發展費用57,733元及
        公務車租金61,300元後，餘額合計706,009元，故結算
        後薪資所得為1,616,573元（910,564元+706,009元），
        此乃原告實際取自永達公司之薪資所得，並非先自永達
        公司取得包含服務報酬應負擔之佣金支出及利潤中心應
        負擔公務車租金等營業費用之金額1,911,573元（443,0
        25元+643,506元+825,042元），再由永達公司扣取屬服
        務報酬應負擔之佣金支出及利潤中心營業費用共計295,
        000元（175,967元+57,733元+61,300元）。
      (3)又原告94年度薪資所得包括個人薪酬：初年度服務報
        酬686,816元及續年度服務報酬729,215元暨減除本項服
        務報酬之佣金支出38,880元後，共計1,377,151元，及
        組織激勵酬勞：達成報酬等組織報酬共計642,572元
        ，減除支應利潤中心之各項業務發展費用109,092元及
        公務車租金367,800元後，餘額合計165,680元，故結算
        後薪資所得為1,542,831元（1,377,151元+165,680元）
        ，此乃原告實際取自永達公司之薪資所得，並非先自永
        達公司取得包含服務報酬應負擔之佣金支出及利潤中心
        應負擔公務車租金等營業費用之金額2,058,603元（686
        ,816元+729,215元+ 642,572元），再由永達公司扣取
        屬服務報酬應負擔之佣金支出及利潤中心營業費用共計
        515,772元（38,880元+109,092元+367,800元）。
      (4)至原告95年度薪資所得包括個人薪酬：初年度服務報
        酬360,453元及續年度服務報酬760,262元暨減除本項服
        務報酬之佣金支出121,880元後，共計998,835元，及
        組織激勵酬勞：達成報酬等組織報酬共計765,249元，
        減除支應利潤中心之各項業務發展費用12,000元及公務
        車租金306,500元後，餘額合計446,749元，故結算後薪
        資所得為1,445,584元（998,835元+446,749元），此乃
        原告實際取自永達公司之薪資所得，並非先自永達公司
        取得包含服務報酬應負擔之佣金支出及利潤中心應負擔
        公務車租金等營業費用之金額1,885,964元（360,453元
        +760,262元+ 765,249元），再由永達公司扣取屬服務
        報酬應負擔之佣金支出及利潤中心營業費用共計440,38
        0元（121,880元+12,000元+ 306,500元）。
    2.稅法上所稱之薪資所得，一般係指因僱傭契約所獲致之報
      酬，由於報酬純粹因為服勞務而獲致，勞務提供者本身不
      負工作成敗責任，因此不須提供勞務以外之成本來完成工
      作，即不應將薪酬計算過程中，屬績效衡量因素且非屬受
      僱人實際領受之營業費用涵蓋於受僱人之所得中，本件系
      爭公務車，乃原告任職公司為協助業務員利於執行業務推
      展，規定處經理級以上人員或業績較優同仁（業務發(拓)
      展費之使用對象相同）得申請保管公務租賃車輛，公務車
      租金由任職公司支付且屬任職公司營業費用，要非屬原告
      薪資所得。
      (1)按「個人之綜合所得總額，以其全年下列各類所得合併
        計算之：．．．第3類：薪資所得：凡公、教、軍、警
        、公私事業職工薪資及提供勞務者之所得：1、薪資所
        得之計算，以在職務上或工作上取得之各種薪資收入為
        所得額。2、前項薪資包括：薪金、俸給、工資、津貼
        、歲費、獎金、紅利及各種補助費。但為雇主之目的，
        執行職務而支領之差旅費、日支費及加班費不超過規定
        標準者，及依第4條規定免稅之項目，不在此限。」為
        所得稅法第14條第1項第3類第1款及第2款所明定。另按
        民法第482條「稱僱傭者，謂當事人約定，一方於一定
        或不定之期間內為他人服勞務，他方給付報酬之契約。
        」規定，茲此，前揭所得稅法上所稱之薪資所得，應係
        指因僱傭契約所獲致之報酬，由於該報酬純粹係因為服
        勞務之獲致，勞務提供者本身不負工作成敗責任，因此
        原則上不須提供勞務以外之成本來完成工作，所得之金
        錢應全部列為所得，此參諸本院91年度訴字第5391號判
        決：「稅法上所稱之『薪資所得』，一般均是指因『僱
        傭契約』所獲致之金錢報償，由於金錢純粹是因為勞務
        之提供而獲致，勞務提供者本身不負工作成敗責任，因
        此原則上不須提供勞務以外之成本來完成工作，所得之
        金錢應全部列為『所得』。而稅法上之『執行業務所得
        』則比較近似於因『承攬』或『委任』契約所獲致之報
        酬，由於此等報酬之取得，以特定工作完成為必要，除
        了勞務的提供外，還有其他成本之支出，所以所得稅法
        第14條第1項第2類明定，在計算執行業務所得時，可以
        扣除『業務所房租或折舊、業務上使用器材設備之折舊
        及修理費，或收取代價提供顧客使用之藥品、材料等』
        成本，同時也可扣除『業務上僱用人員之薪資、執行業
        務之旅費及其他直接必要費用』，而以其餘額為所得額
        。這正是二者之區別。也因為上開之差異，執行業務之
        人因為工作性質之獨立性，幾乎不會只有單一之雇主，
        而領取薪資之人有二個以上之雇主反而極為罕見，但這
        只是一個現象的反應，而不應是分辨二者之關鍵性標準
        。」是證。
      (2)次按「保險業務員因為所屬公司招攬保險業務而發生之
        文具用品費、差旅費、郵電費、印刷費及廣告費、交際
        費、訓練費、交通及油料費等，依據現行所得稅法規定
        ，其屬保險公司之營業費用者，可由保險公司依營利事
        業所得稅查核準則有關規定檢據依費用性質核實列報，
        不宜約定由保險業務員自行吸收或負擔，並併同薪資給
        付，成為業務員薪資之一部分，而由保險公司逕以『薪
        資支出』科目列支。」乃財政部95年函釋所明定。茲此
        ，凡屬營利事業之營業費用者，應依所得稅法及營利事
        業所得稅查核準則有關規定檢具憑證列報，換言之，倘
        支付與業務有關之成本或費用者，應屬僱用人之營業費
        用，非屬受僱人之薪資所得，是符前揭本院見解，要難
        僅以付款人、使用人或(及)保管人為保險業務員，而認
        定屬私人用途，應無疑義。
      (3)經查本件系爭公務車，乃原告之任職公司為協助業務員
        利於執行業務推展，規定處經理級以上人員或業績較優
        同仁（業務發(拓)展費之使用對象相同）得申請保管公
        務租賃車輛乙部，應屬原告招攬保險業務之必要工具，
        參酌財政部79年7月4日台財稅第790178955號函釋：「
        至營業人租用汽車載運員工上下班，係屬購買供本業或
        附屬業務使用之勞務，其有關之進項稅額，除依上開規
        定不得扣抵外，應准予扣抵。」規定意旨，足資說明營
        利事業租賃車輛供公務使用而支付之租金係屬經營必要
        之成本費用，亦得由財政部54台財稅發第0190號函釋「
        ××公司因未備交通工具，經購買車票交由通勤員工搭
        乘交通工具之用，此種情形係因執行工作必須支付按實
        報銷之費用，免予合併薪資所得扣繳稅款。」規定是證
        。是依前揭財政部95年函釋及本院見解，該支出係屬原
        告任職公司非薪資支出之營業費用，自不應核認為原告
        之薪資所得。惟被告僅以每月車輛租金及保證金係由原
        告分別自薪資中扣取支付及匯付、公務車輛申請書、員
        工還款同意書及系爭車輛租金支出與費用核銷辦法流程
        不同為由，臆測原告承租車輛係私人支出，與公司業務
        無關，有違最高行政法院61年判字第70號判例：「認定
        事實，須憑證據，不得出於臆測，此項證據法則，自為
        行政訴訟所適用。」應予撤銷。
      (4)有關系爭公務租賃車輛租賃期滿之處理方式。依車輛租
        賃契約第3條保證金之約定：「承租人應於簽約時一併
        支付出租人如前所示之保證金，租賃期滿，車輛經出租
        人驗收取回後，保證金應扣除承租人應付而未付之費用
        後無息退還。」茲此，原告任職公司承租時支付約定之
        保證金，租賃期滿或提前終止租賃契約時，由出租人退
        還保證金，將車輛交還租賃公司，並無買回車輛，與一
        般租賃情形無異，有和車公司等函復臺北市調查處之說
        明供參。至租賃期滿後出租人如何處理租賃車輛係屬另
        一交易，縱由原保管人或其關係人購回，或係基於對車
        況及性能之瞭解，或其價格低於中古車行情，要難謂與
        一般商業情形有違。
    3.綜合所得稅原則上係採現金收付制，稱為收付實現原則，
      亦即綜合所得稅之核課，應僅對已實現之實際所得課稅，
      對於薪酬計算過程中，屬績效衡量因素且非屬受僱人實際
      領受之營業費用，不應涵蓋於受僱人之所得中。
      (1)按「我國營利事業所得稅，除非公司組織之營利事業外
        ，原則上均應採權責發生制；但綜合所得稅原則上則採
        現金收付制，稱為收付實現原則。亦即綜合所得稅之核
        課，應僅對已實現之實際所得課稅。．．．是本件行為
        時之增資緩課股票於轉讓時，原則上應就面額部分作為
        轉讓時所屬年度之所得，申報課稅；但實際轉讓價格低
        於面額時，則以實際轉讓價格申報所得；此乃我國稅制
        對於個人綜合所得稅之課徵，係採收付實現原則之明證
        ，不容稅捐稽徵機關依據不實記載資料或臆測之詞，濫
        行課稅。」為最高行政法院93年判字第966號裁判要旨
        ，準此，綜合所得稅之現金收付原則應僅對已實現之實
        際所得課稅，縱計算所得時係按員工擬制收入減除擬制
        費用支出方式表達，仍應以實際獲取金額認列為員工薪
        資所得，而非以擬制收入為員工薪資所得，參諸財政部
        對靠行制度之相關函釋（67年3月25日台財稅第31997號
        函、71年12月10日台財稅第38935號函、74年6月21日台
        財稅第17954號函、76年3月2日台財稅第7576785號函、
        79年4月3日台財稅第790021143號函、84年7月20日台財
        稅第841636379號函）規定，將靠行車主創造之營業收
        入擬制為車行之收入，又將靠行車主之費用支出擬制為
        車行之費用支出，而以靠行車主實際獲利擬制為車行給
        付予靠行車主之薪資所得，另最高行政法院97年度判字
        第34號判決：「另外該合約書還同時約定，費用應交由
        志明公司報銷，而上訴人在原審法院提出之費用單據，
        被上訴人雖謂：『該等費用為志明公司報，上訴人不得
        主張』云云，但依上開函釋所示，若志明公司有申報上
        開費用，則在計算其支付予上訴人之擬制『薪資所得』
        時，仍應予以扣除。而此等費用申報之有無及金額多寡
        等事實，原審法院整以上二點，均未加以調查，即謂上
        訴人不得主張此等費用支出，同樣有判決不備理由之違
        法。」益證。
      (2)經查永達公司為協助同仁執行業務，特訂定車輛使用辦
        法，原告乃依該規定及公務車輛租賃作業流程向公司申
        請保管公務租賃車輛，由永達公司（承租人）、原告（
        保管人）及租賃車商（出租人）共同簽訂公務車輛租賃
        契約，由永達公司按期支付車輛租金，認列營業費用之
        車輛租金，依前揭綜合所得稅現金收付基礎之收付實現
        原則及財政部95年函釋規定，系爭車輛租金不應再歸併
        核定為原告之薪資所得。換言之，原告93年度薪資所得
        包括個人薪酬910,564元，及組織激勵酬勞706,009
        元，故結算後薪資所得為1,616,573元；94年度薪資所
        得包括個人薪酬1,377,151元，及組織激勵酬勞165
        ,680元，故結算後薪資所得為1,542,831元；至95年度
        薪資所得包括個人薪酬998,835元，及組織激勵酬
        勞446,749元，故結算後薪資所得為1,445,584元，此乃
        原告實際取自任職公司之薪資所得，依前揭收付實現原
        則，對於薪酬計算過程中，屬績效衡量因素且非屬受僱
        人實際領受之營業費用，不應涵蓋於受僱人之所得中。
（三）有關94年度罰鍰15,542元部分：
     1、依行政罰法第7條規定，違反行政法上義務之行為，有
        出於故意或過失者，始得處罰，原告依任職公司開立之
        扣繳憑單申報，且以給付總額悉數列報，難謂有過失之
        情，應予撤銷。
      (1)按「納稅義務人已依本法規定辦理結算申報，但對依本
        法規定應申報課稅之所得額有漏報或短報情事者，處以
        所漏稅額2倍以下之罰鍰。」固為所得稅法第110條第1
        項規定，惟按行政罰法第7條第1項規定，倘違反行政法
        上義務之行為，有出於故意或過失者，始應處罰，此參
        諸司法院釋字第275號解釋文「人民違反法律上之義務
        而應受行政罰之行為，法律無特別規定時，雖不以出於
        故意為必要，仍須以過失為其責任條件。但應受行政罰
        之行為，僅須違反禁止規定或作為義務，而不以發生損
        害或危險為其要件者，推定為有過失，於行為人不能舉
        證證明自己無過失時，即應受處罰。」益證。
      (2)次按「納稅義務人有左列各項所得者，應由扣繳義務人
        於給付時，依規定之扣繳率或扣繳辦法，扣取稅款，並
        依第92條規定繳納之：2、機關、團體、事業或執行業
        務者所給付之薪資、利息、租金、佣金、權利金、競技
        、競賽或機會中獎之獎金或給與、退休金、資遣費、退
        職金、離職金、終身俸、非屬保險給付之養老金、執行
        業務者之報酬，及給付在中華民國境內無固定營業場所
        及營業代理人之國外營利事業之所得。」為所得稅法第
        88條第1項第2類規定。據此，如納稅義務人因職務上或
        工作上自機關、團體、事業或執行業務者取得之薪資所
        得，應由該機關、團體、事業或執行業務者依相關規定
        扣繳並通知納稅義務人薪資總額，以利納稅義務人申報
        綜合所得稅，縱自薪資所得中有扣付款項之情，應以扣
        付前之金額通知納稅義務人當年度之薪資所得金額，此
        參諸財政部68年5月24日台財稅第33363號函釋「勞工薪
        資所得每月扣繳稅款之計算，係以每月在職務上或工作
        上取得之各種收入為所得額，亦即扣繳憑單中應填載之
        （薪資所得）給付總額。其由雇主自上項薪資所得中扣
        付之工會會費、職工福利金、交通費及保險費等，於計
        算扣繳稅款時，不得自薪資所得中減除。」規定意旨益
        證，是以本件原告依任職公司開立之扣繳憑單申報，且
        以給付總額悉數列報，難謂有過失之情，應予撤銷。
      (3)另觀諸稅務違章案件減免處罰標準第3條第2項規定：「
        綜合所得稅納稅義務人依所得稅法第110條規定應處罰
        鍰案件，有下列情事之一者，免予處罰：1、納稅義務
        人透過網際網路辦理結算申報，其經調查核定短漏報之
        課稅所得，符合下列情形：（2）屬納稅義務人依規定
        向財政部財稅資料中心或稽徵機關查詢，而該機關未能
        提供之所得資料。」及其修正理由第4點：「納稅義務
        人利用網際網路辦理綜合所得稅結算申報，於近年來賡
        續推動下，納稅義務人普遍已有期待渠等依規定向稽徵
        機關查詢而取得之扣免繳憑單、股利憑單等所得資料應
        屬完整，並據以透過網際網路辦理結算申報。倘係因扣
        繳義務人、營利事業或信託行為之受託人未於規定期限
        內申報或未據實填報等由，造成稽徵機關提供之所得資
        料不完整，從而納稅義務人憑以透過網際網路辦理結算
        申報有短漏報課稅所得情事，似不宜歸責於納稅義務人
        。」足證納稅義務人因扣繳義務人未於規定期限內申報
        或未據實填報扣繳所得者，而納稅義務人就扣繳通報之
        所得業已悉數申報，仍有短漏報課稅所得者，難謂納稅
        義務人有應注意、能注意而不注意之過失，得免依所得
        稅法第110條規定處罰。經查本件原告依任職公司開立
        之扣繳憑單申報薪資所得，且業以給付總額悉數列報，
        至公務車輛租賃契約由原告與任職公司及租賃公司簽訂
        ，係因契約中涉及保管人之權利義務，故原告亦須為立
        約人，於合約上簽名用印，況且租賃標的為公務車輛，
        為任職公司為協助原告等業務員利於業務推展，依財政
        部規定系爭租金支出應屬任職公司之營業費用，要非原
        告之薪資所得，揆諸前揭說明，難謂有過失之情，應免
        予處罰。訴願決定書所稱「訴願人（即原告）亦列名系
        爭車輛租賃合約之使用人，並於合約上簽名用印，可見
        訴願人（即原告）對前開違章漏稅情節知之甚詳，惟仍
        故意漏報系爭薪資所得」應有誤解。
     2、另按行政罰法第24條規定「一行為不二罰」原則，有關
        系爭車輛租金，扣繳義務人（原告任職公司之負責人）
        業經臺北市國稅局依法科處罰鍰，自不應再對納稅義務
        人（原告）予以處罰，此亦符前揭免罰規定意旨。
      (1)按「一行為違反數個行政法上義務規定而應處罰鍰者，
        依法定罰鍰額最高之規定裁處。但裁處之額度，不得低
        於各該規定之罰鍰最低額（第1項）。前項違反行法上
        義務行為，除應處罰鍰外，另有沒入或其他種類行政罰
        之處罰者，得依該規定併為裁處。但其處罰種類相同，
        如從一重處罰已足以達成行政目的者，不得重複裁處（
        第2項）。一行為違反社會秩序維護法及其他行政法上
        義務規定而應受處罰，如已裁處拘留者，不再受罰鍰之
        處罰（第3項）。」為行政罰法第24條所規定之一行為
        不二罰原則，且其應具憲法位階。（參諸司法院釋字第
        604號解釋協同意見書「『一行為不二罰原則』又稱『
        禁止雙重處罰原則』，顧名思義，指就人民同一違法行
        為，禁止國家為多次之處罰，其不僅禁止於一行為已受
        到處罰後，對同一行為再行追訴、處罰，也禁止對同一
        行為同時作多次的處罰。我國憲法固然沒有『一行為不
        二罰原則』的明文，但是從法治國家所要求的法安定原
        則、信賴保護原則以及比例原則均可以得出同一行為不
        能重複處罰的要求。因而，『一行為不二罰原則』是一
        具有憲法位階的原理原則。」）
      (2)另就系爭車輛租金，如歸屬為薪資所得，則按所得稅法
        第114條規定：「扣繳義務人有左列情事之一者，分別
        依各該款規定處罰：1、扣繳義務人未依第88條規定扣
        繳稅款者，除限期責令補繳應扣未扣或短扣之稅款及補
        報扣繳憑單外，並按應扣未扣或短扣之稅額處1倍以下
        之罰鍰；其未於限期內補繳應扣未扣或短扣之稅款，或
        不按實補報扣繳憑單者，應按應扣未扣或短扣之稅額處
        3倍以下之罰鍰。2、扣繳義務人已依本法扣繳稅款，而
        未依第92條規定之期限按實填報或填發扣繳憑單者，除
        限期責令補報或填發外，應按扣繳稅額處20%之罰鍰。
        但最高不得超過2萬元，最低不得少於1千5百元；逾期
        自動申報或填發者，減半處罰。經稽徵機關限期責令補
        報或填發扣繳憑單，扣繳義務人未依限按實補報或填發
        者，應按扣繳稅額處3倍以下之罰鍰。但最高不得超過4
        萬5千元，最低不得少於3千元。3、扣繳義務人逾第92
        條規定期限繳納所扣稅款者，每逾2日加徵1%滯納金。
        」對扣繳義務人予以處罰，則納稅義務人已依扣繳憑單
        申報，自不宜再對納稅義務人予以處罰，以符前揭一行
        為不二罰原則暨前揭免罰規定。
      (3)經查本件扣繳義務人（即永達公司負責人）業依臺北市
        國稅局97年6月13日財北國稅中南綜所1字第0970213435
        號函規定，補繳稅款並補報扣繳憑單，且經臺北市國稅
        局依法就應補繳稅款處1倍罰鍰在案，而原告（即納稅
        義務人）依其配偶任職公司掣發之扣繳憑單悉數申報所
        得，而致短漏報課稅所得，難謂非屬同一行為，是依前
        揭一行為不二罰原則，自不應再予處罰，此由前揭免罰
        規定之修正理由：「倘係因扣繳義務人、營利事業或信
        託行為之受託人未於規定期限內申報或未據實填報等由
        ，造成稽徵機關提供之所得資料不完整，從而納稅義務
        人憑以透過網際網路辦理結算申報有短漏報課稅所得情
        事，似不宜歸責於納稅義務人。」益足為本件撤銷之參
        採。
     3、退萬言步，縱如被告核定有短報薪資所得之情，須依前
        揭所得稅法第110條第1項規定處罰時，漏稅額應參照依
        該法條第2項核定之「補徵應納稅額」計算，准予扣除
        系爭所得之扣繳稅額。
      (1)縱如被告按臺北市調查處見解核定有短報薪資所得之情
        ，須依前揭所得稅法第110條第1項規定處罰時，有關「
        漏稅額」之計算，揆諸同法條第2項規定：「納稅義務
        人未依本法規定自行辦理結算申報，而經稽徵機關調查
        ，發現有依本法規定課稅之所得稅者，除依法核定補徵
        應納稅額外，應照補徵稅額，處3倍以下之罰鍰。」已
        依所得稅法第110條第1項規定辦理結算申報者，其「漏
        稅額」應不高於該法條第2項未依規定辦理結算申報所
        核定之「補徵應納稅額」，始符憲法之比例原則。另查
        第2項核定之「補徵應納稅額」，係依所得稅法第71條
        第1項前段規定：「納稅義務人應於每年5月1日起至5月
        31日止，填具結算申報書，向該管稽徵機關，申報其上
        1年度內構成綜合所得總額或營利事業收入總額之項目
        及數額，以及有關減免、扣除之事實，並應依其全年應
        納稅額減除暫繳稅額、尚未抵繳之扣繳稅額及可扣抵稅
        額，計算其應納之結算稅額，於申報前自行繳納。」計
        算，得減除尚未抵繳之扣繳稅額，是依前揭論理原則，
        本件係已依法辦理結算申報，其漏稅額應參照第2項之
        計算，准予減除應扣繳稅額，惟財政部賦稅署96年12月
        18日台稅1發字第09604554530號函令規定：「如納稅義
        務人短漏報之所得於調查基準日前，業經扣繳義務人辦
        理扣繳者，於計算漏稅額時，自得減除系爭短漏報所得
        已繳納之扣繳稅款；否則即不得減除。」將致已申報者
        計算之「漏稅額」大於未申報者計算之「補徵應納稅額
        」，有違法律之比例原則，依憲法第172條命令不能牴
        觸憲法或法律原則之法令位階規定，應不予援用，原處
        分顯失附麗，應予撤銷。
      (2)末按「行政行為，非有正當理由，不得為差別待遇。」
        乃行政程序法第6條所明定行政法之平等原則，此平等
        原則係自憲法第7條規定而來，即禁止差別待遇原則，
        換言之，行政權之行使，不論在實體上或程序上，相同
        事件應為相同處理，非有合理之正當理由，不得為差別
        待遇；是對於案情相同之案件，應為相同之行政處分，
        方符行政程序法之要求，有最高行政法院93年判字第16
        11號判例：「事物的本質相同者，應作相同的處理，但
        事物的本質不同時，則應作不同的處理，方符合平等原
        則」益證。經查與本件相同案情（刻正大院98年度訴字
        第1567號審理中），被告於計算漏稅額時，業依規定扣
        除系爭所得之扣繳稅額並核定在案，迭經復查決定及訴
        願決定亦是認，惟訴願決定書另以「惟永達公司補辦扣
        繳稅款係於本件被告進行調查之日【96年4月10日即調
        查基準日（96年4月10日財北國稅審3字第0960217676號
        函請公司提示相關資料日）】之後」為由，核認原告計
        算漏稅額時，不得減除該已依法繳納之扣繳稅額，顯與
        前揭行政程序法第6條之平等原則及憲法賦予平等權有
        悖，應予撤銷。
（四）綜上所述，本件案關事實經臺北地方法院檢察署偵查且原
      經臺北市國稅局認定系爭車輛租金認屬為交通費，應由永
      達公司檢據核實列報，原告等薪資名目並未減少而有逃漏
      綜合所得稅之情事，依最高行政法院32年判字第19號判例
      及89年度判字第699號判決，應予撤銷，並聲明求為判決
      訴願決定及原處分（含復查決定）均撤銷。
四、被告則以：
（一）按「薪資所得：凡公、教、軍、警、公私事業職工薪資及
      提供勞務者之所得：1、薪資所得之計算，以在職務上或
      工作上取得之各種薪資收入為所得額。2、前項薪資包括
      ：薪金、俸給、工資、津貼、歲費、獎金、紅利及各種補
      助費。」為所得稅法第14條第1項第3類第1款及第2款前段
      所明定。次按「涉及租稅事項之法律，其解釋應本於租稅
      法律主義之精神，依各該法律之立法目的，衡酌經濟上之
      意義及實質課稅之公平原則為之。」為司法院釋字第420
      號解釋在案。再按「租稅法所重視者，應為足以表徵納稅
      能力之實質的經濟事實，而非其外觀之法律行為或形式上
      之登記事項，對實質上相同經濟活動所產生之相同經濟利
      益，應課以相同之租稅，始符合租稅法律主義所要求之公
      平及實質課稅原則，實質課稅原則為租稅法律主義之內涵
      及當然歸趨。故有關課徵租稅構成要件事實之判斷及認定
      ，自亦應以其實質上經濟事實關係及所產生之實質經濟利
      益為準，而非以形式外觀為準，否則勢將造成鼓勵投機或
      規避稅法之適用，無以實現租稅公平之基本理念及要求。
      」最高行政法院82年度判字第2410號判決可資參照。
（二）查原告93至95年度任職於永達公司，該公司93年10月13日
      與和車公司簽訂「公務車輛租賃附屬契約」（租賃期間自
      93年11月1日起至95年11月1日止，廠牌型式：TOYOTA WIS
      H 2.0G、牌照號碼：EE－6712），約定車輛保證金240,00
      0元，每月租金30,650元，並由原告擔任車輛使用人，實
      際使用及保管車輛，有永達公司、和車公司及原告共同簽
      訂之公務車輛租賃附屬契約可稽，亦為原告所不否認。上
      開車輛之租賃，先由原告將車輛保證金240,000元匯入永
      達公司帳戶，每月租金30,650元則由原告薪資扣取，有原
      告親自簽名之公務車輛申請暨扣薪同意書可稽。該公務車
      輛申請暨扣薪同意書第4點：「扣薪方式：採逐月扣薪」
      ，足證原告對於上開車輛每月租金實為薪資之一部分，尚
      難諉為不知。又查永達公司承租上開車輛後，實際由其原
      告保管使用，公司不問其用途，且租賃期限屆滿後並由原
      告買回，有和車公司開立予原告300,000元之統一發票一
      紙可稽，且永達公司車輛使用辦法第2條及第6條：「凡處
      經理級以上人員或達MDRT資格者均得申請保管公務租賃車
      輛乙部。」及「公務租賃車輛之保管申請須由處主管級以
      上人員親簽同意辦理。」可知保管公務租賃車輛並非公司
      全體保險業務員均得享有之權利，足證上開車輛之所有權
      人實為原告，原告主張該車輛係因業務需要而租賃使用，
      核無足採。
（三）原告以形式上租賃行為將車輛所有權實際移轉於己，與員
      工單純以公司名義租賃車輛從事業務之行為仍屬有別，尚
      難就此認為原告分期給付車商之租金得依營利事業所得稅
      查核準則第74條第3款第2目之5之規定列報為交通費。又
      上開車輛租賃使用狀況，原告得自由支配之，是否與公司
      業務有其關聯，不無疑問，難認車輛租金係因業務需要所
      代支之相關營業費用。至原告主張本件應依臺北地檢署不
      起訴處分書為據乙節，查同一事實於刑事犯罪之判斷與稅
      捐課徵之認定，其構成要件與規範目的尚有不同，不得遽
      以相提並論；又行政機關認定事實及法律效果本不受刑事
      法院之拘束，是原告之主張顯有誤解。
（四）扣繳義務人與納稅義務人為稅法上不同之主體，其義務性
      質亦有不同，對其處罰之目的及手段亦有不同考量，尚無
      違背一事不二罰之原則。查本件原告對於公務車輛之租金
      係由其薪資扣取乙節並非不知，惟其仍以租金扣取後之薪
      資淨額申報綜合所得稅薪資所得，主觀上即有故意；另原
      告94年度尚漏報其配偶及扶養親屬利息所得計17,842元，
      被告依法按所漏稅額77,731元處0.2倍罰鍰15,542元，並
      無違誤。
（五）又原告主張永達公司已依法繳納之扣繳稅額36,780元於計
      算漏稅額時應予減除，經查臺北市國稅局中南稽徵所於97
      年6月13日以財北國稅中南所綜1字第097213435號函通知
      永達公司補繳應扣未扣稅款並補報扣繳憑單，該公司雖已
      補繳稅款並補報扣繳憑單，惟永達公司補辦扣繳稅款係於
      調查基準日（96年4月10日財北國稅審3字第0960217676號
      函請公司提示相關資料）之後，於計算漏稅額時，依前揭
      財政部賦稅署96年函釋意旨，不得減除短報所得已繳納之
      扣繳稅款。
（六）至原告稱依稅務違章案件減免處罰標準第3條第2項得免予
      處罰乙節，查該處罰標準第24條第2款規定，故意違反稅
      法規定者，不得適用免罰之規定，本件原告明知有該所得
      ，仍故意漏報，又該處罰標準第3條第2項第1款規定，係
      自95年度綜合所得稅結算申報案件適用之，本件罰鍰係94
      年度綜合所得稅結算申報案件，自無前揭處罰標準之適用
      等語，並聲明求為判決駁回原告之訴。
五、本件事實概要欄所載之事實，為兩造所不爭執，並有原告93
    、94及95年度綜合所得網路結算申報財政部國稅局審核專用
    申報書、被告核定通知書、裁處書、綜合所得稅核定稅額繳
    款書、94年度違章案件罰鍰繳款書、各該年度復查決定書及
    財政部訴願決定書附原處分卷可稽，應堪認定。本件兩造之
    爭點為：原告93至95年度綜合所得稅結算申報，是否有漏報
    其93至95年度取自永達公司薪資所得分別為91,950元、367,
    800元及275,850元？被告所為之上開補稅罰鍰處分是否合法
    ？茲分述如下：
（一）按「個人之綜合所得總額，以其全年下列各類所得合併計
      算之：．．．第3類：薪資所得：凡公、教、軍、警、公
      私事業職工薪資及提供勞務者之所得：1、薪資所得之計
      算，以在職務上或工作上取得之各種薪資收入為所得額。
      2、前項薪資包括：薪金、俸給、工資、津貼、歲費、獎
      金、紅利及各種補助費。但為雇主之目的，執行職務而支
      領之差旅費、日支費及加班費不超過規定標準者，及依第
      4條規定免稅之項目，不在此限。」「納稅義務人應於每
      年5月1日起至5月31日止，填具結算申報書，向該管稽徵
      機關，申報其上1年度內構成綜合所得總額或營利事業收
      入總額之項目及數額，以及有關減免、扣除之事實，並應
      依其全年應納稅額減除暫繳稅額、尚未抵繳之扣繳稅額及
      可扣抵稅額，計算其應納之結算稅額，於申報前自行繳納
      。」及「納稅義務人已依本法規定辦理結算申報，但對依
      本法規定應申報課稅之所得額有漏報或短報情事者，處以
      所漏稅額2倍以下之罰鍰。」分別為行為時所得稅法第14
      條第1項第3類第1款及第2款、第71條第1項及第110條第1
      項所明定。次按「綜合所得稅納稅義務人依所得稅法第11
      0條規定應處罰鍰案件，有下列情事之一者，免予處罰：1
      、納稅義務人透過網際網路辦理結算申報，其經調查核定
      短漏報之課稅所得，符合下列情形：（1）屬扣繳義務人
      、營利事業或信託行為之受託人依法應彙報稽徵機關之各
      類所得扣繳暨免扣繳憑單．．．之所得資料。（2）屬納
      稅義務人依規定向財政部財稅資料中心或稽徵機關查詢，
      而該機關未能提供之所得資料。．．．前項第1款規定自9
      5年度綜合所得稅結算申報案件適用之。」及「納稅義務
      人、扣繳義務人、代徵人、代繳人有下列情事之一者，不
      適用本標準減輕或免予處罰：．．．2、故意違反稅法規
      定者。」復為稅務違章案件減免處罰標準第3條第2項第1
      款、第3項及第24條第2款所規定。依上開所得稅法第14條
      第1項第3類第1款及第2款規定可知，薪資係指營利事業支
      付員工之薪金、俸給、工資、津貼、歲費、獎金、紅利及
      各種補助費等，營利事業所支付之薪資應具備下列之條件
      ，方得認列：1.經預先決定或約定：一般職工係指經聘僱
      雙方事先約定，而執行業務之股東、董事、監察人則須經
      組織章程規定或股東大會或社員大會預先決議；2.不論盈
      虧均須支付：營利事業之薪資須不論盈虧，均應支付，方
      得核實認列，旨在防止營利事業以支付薪資之方式分配其
      盈餘，控制其課稅所得額。3.列支限額：合夥及獨資組織
      之職工薪資，不得超過規定之通常水準；4.原始憑證：如
      員工之收據或簽收之名冊、印領清冊、聘用契約、加班紀
      錄等。
（二）次按「營利事業所得之計算，以其本年度收入總額減除各
      項成本費用、損失及稅捐後之純益額為所得額。」「經營
      本業及附屬業務以外之損失，或家庭之費用．．．不得列
      為費用或損失。」為所得稅法第24條第1項及第38條分別
      有明文規定。又「經營本業及附屬業務以外之費用及損失
      ，不得列為費用或損失。」營利事業所得稅查核準則(下
      稱查核準則)第62條亦定有明文。營業費用是企業於推銷
      產品或管理其營利事業的過程中所消耗的財貨或勞務支出
      ，是為企業的期間成本，會計上依成本與收益配合原則，
      必須在其耗用或發生期間自收益中減除，以計算所獲取之
      利潤。由於所消耗的財貨或勞務性質有別，因此查核準則
      中乃將其分為薪資支出、租金支出、文具用品、旅費等若
      干項目，分別訂定其列支原則。查核準則係依稅捐稽徵法
      、所得稅法、營業稅、促進產業升級條例、中小企業發展
      條例、商業會計法、稅捐稽徵機關管理營利事業會計帳簿
      憑證辦法、商業會計處理準則及其他有關法令之規定訂之
      ，此觀該查核準則第1條之規定自明。經查，國家對人民
      自由權利之限制，應以法律定之且不得逾越必要程度，憲
      法第23條固定有明文。但法律內容不能鉅細靡遺，一律加
      以規定，其屬細節性、技術性之事項，法律自得授權主管
      機關以命令定之，俾利法律之實施。而財政部所訂定之查
      核準則，係規定有關營利事業所得稅結算申報之調查、審
      核等事項，究其性質核屬財政部為執行所得稅法及稅捐稽
      徵法等法規，基於法定職權所發布之解釋性、裁量性或作
      業性之行政規則，並未逾越所得稅法等相關之規定，亦未
      加重人民稅賦，而92年1月4日修正公布之所得稅法第80條
      第5項已賦予查核準則法律授權依據，被告自得予以適用
      。簡言之，所得稅法與查核準則對營業費用之認列須以營
      利事業為經營本業及附屬業務有關之費用或損失為前提要
      件。
（三）按「涉及租稅事項之法律，其解釋應本於租稅法律主義之
      精神，依各該法律之立法目的，衡酌經濟上之意義及實質
      課稅之公平原則為之。」司法院釋字第420號解釋甚明。
      又租稅法所重視者，應為足以表徵納稅能力之實質的經濟
      事實，而非其外觀之法律行為或形式上之登記事項，對實
      質上相同經濟活動所產生之相同經濟利益，應課以相同之
      租稅，始符合租稅法律主義所要求之公平及實質課稅原則
      ，實質課稅原則為租稅法律主義之內涵及當然歸趨。故有
      關課徵租稅構成要件事實之判斷及認定，自亦應以其實質
      上經濟事實關係及所產生之實質經濟利益為準，而非以形
      式外觀為準，否則勢將造成鼓勵投機或規避稅法之適用，
      無以實現租稅公平之基本理念及要求（最高行政法院82年
      度判字第2410號判決意旨參照）。
（四）本件原告93至95年度任職於永達公司，該公司93年10月13
      日與和車公司簽訂「公務車輛租賃附屬契約」（租賃期間
      自93年11月1日起至95年11月1日止，廠牌型式：TOYOTA W
      ISH2.0G、牌照號碼：EE－6712），約定車輛保證金240,0
      00元，每月租金30,650元，並由原告擔任車輛使用人，實
      際使用及保管車輛，有永達公司、和車公司及原告共同簽
      訂之公務車輛租賃附屬契約可稽，亦為原告所不否認。上
      開車輛之租賃，先由原告將車輛保證金240,000元匯入永
      達公司帳戶，每月租金30,650元，係由永達公司先行墊付
      予和車公司，並以「營業費用－租金支出」科目列帳後，
      再按月從原告薪資中扣取，並以應發放之薪資總額扣除車
      輛租金後之淨額，列報原告之薪資費用，亦有原告親自簽
      名之上開公務車輛申請暨扣薪同意書可稽。該公務車輛申
      請暨扣薪同意書第4點：「扣薪方式：採逐月扣薪」，足
      證原告對於上開車輛每月租金實為薪資之一部分，尚難諉
      為不知。又查永達公司承租上開車輛後，實際由其原告保
      管使用，公司不問其用途，且租賃期限屆滿後並由原告買
      回，有和車公司開立予原告300,000元之統一發票一紙可
      稽；且永達公司車輛使用辦法第2條及第6條：「凡處經理
      級以上人員或達MDRT資格者均得申請保管公務租賃車輛乙
      部。」及「公務租賃車輛之保管申請須由處主管級以上人
      員親簽同意辦理。」可知保管公務租賃車輛並非公司全體
      保險業務員均得享有之權利，足證上開車輛之所有權人實
      為原告，原告主張該車輛係因業務需要而租賃使用，顯與
      事實不符，不能足採。
（五）又依永達公司「公務車輛租賃作業流程」第3款規定：「
      業務同仁與租賃車商確認價位無誤後，自行將保證金款項
      ，匯入公司指定帳戶，並填寫公司帳戶存款報告單。」可
      知，前開車輛保證金實質上係由原告出資而非永達公司負
      擔。又上開「公務車輛租賃作業流程」第4款及第5款規定
      ：「保證金匯入指定帳戶後，通知租賃車商進行簽約（公
      務車輛申請暨扣薪同意書及公務車輛租賃附屬契約）及對
      保等相關事宜。」及「租賃車商檢附『公務車輛申請暨扣
      薪同意書』及第3款之『公司帳戶存款報告單』向總公司
      財務部申請保證金之支付。」且永達公司財務經理李忠約
      於臺北地檢署偵查時到庭證稱「業務拓展費由員工檢具單
      據向公司申報後才發放，薪資則直接發放」（參附本院卷
      之該署96年度偵字第2347號不起訴處分書）及永達公司93
      年5月5日及94年3月9日所制定之「公務車輛使用辦法」第
      7條及第9條分別規定：「因使用公務車輛所衍生之油料、
      修繕或保養費用，得由使用人檢具合於營業稅法之單據報
      支『業務發展費用』。」「因使用公務租賃車輛所衍生之
      油料、修繕或保養費用，得由保管人檢具合於營業稅法之
      單據報支『業務發展費用』。」可知，永達公司「業務拓
      （發）展費」係由員工檢具單據向永達公司申請，始由該
      公司發放與員工。倘系爭車輛租金支出確實為永達公司之
      業務拓展費用，何以獨系爭車輛租金支出係採「由永達公
      司先支付車商，再由員工之酬庸內扣除」之方式核銷，與
      其他業務拓展費採「由員工檢具單據向永達公司申請後，
      永達公司再發放予員工」之核銷方式迥異？原告均難自圓
      其說；所稱「永達公司係將業務拓展費（車輛租金）併同
      薪資發放，再將該公司先行墊付之業務拓展費（車輛租金
      ）從發放予原告之傭酬內扣除」云云，尚難採據。
（六）次查系爭租賃車係由員工自行洽詢車商於確認車種、車價
      及分期付款期數後，將保證金款項（車價20%或30%等），
      匯入公司指定帳戶，車商再檢附相關文件，向永達公司申
      請保證金及每月租金給付，有該公司公務車輛使用辦法、
      公務車輛租賃作業流程及公務車輛申請暨扣薪同意書可稽
      。且永達公司支付員工車輛費用，係列在「營業費用－租
      金支出」科目項下，既然每期租金支出金額係由員工自行
      洽詢車商於確認車種、車價及分期付款期數，在員工簽立
      還款同意書及公務車輛租賃附屬契約書當下即確定，公司
      如認其車輛租金非員工之薪資，則又何以將租賃期間每月
      之租金併同薪資發放，再每月由員工薪資項目扣款，顯有
      違常情。綜上以觀，系爭車輛係由原告自行與車商確認車
      種、車價及分期付款期數後，再由原告、出租車輛公司共
      同簽訂租賃契約，車輛保證金係由原告支付，原告在完成
      扣薪同意書後，永達公司按月從原告薪資中扣取租金，並
      由原告實際使用及保管系爭車輛。系爭租賃合約承租人之
      違約風險顯然已完全由原告所負擔，永達公司雖形式上列
      名租賃契約之承租人，惟並未承擔任何承租人違約風險；
      且系爭車輛實際係由原告支付租金，由原告使用收益，自
      租賃之效力觀察出租人及原告之權利義務內容，原告負有
      租金支付義務、租賃物保管義務及租賃債務擔保義務，原
      告雖於租賃契約列名保管人，實質上為系爭車輛之承租人
      ，永達公司僅係租賃契約名義上之承租人，實際並未承租
      系爭車輛，堪以憑認。況原告亦未能證明系爭車輛租金為
      永達公司經營本業及附屬業務有關之費用。從而，被告認
      定系爭車輛租金，並非供永達公司經營本業及附屬業務所
      使用，揆諸前揭營業費用認列之相關規定及說明，系爭車
      輛租金支出自不能認係永達公司之營業租金費用，依實質
      課稅原則，核認本件永達公司借租賃車輛之名義，將扣取
      原告上開年度之薪資各91,950元、367,800元及275,850元
      ，改以永達公司租金支出列報，實質上係原告之薪資所得
      ，核無不合。
（七）行政罰法第26條規定，一行為同時觸犯刑事法律及違反行
      政法上義務規定，如經不起訴處分者，得依違反行政法上
      義務規定裁處之。永達公司負責人吳文永涉嫌違反稅捐稽
      徵法第41條、第43條第1項及商業會計法第71條第5款等規
      定乙案，雖經臺北地檢署偵查終結不起訴處分，惟吳文永
      之行為如同時有違反所得稅法或其他稅法上義務者，稅捐
      稽徵機關仍得依稅法規定裁處之。又本件原告並非前開不
      起訴處分書之被告，原告是否有違章漏稅事實，被告自得
      依職權調查認定，不受不起訴處分書之拘束。原告主張應
      以不起訴處分書為據云云，核無足採。
（八）原告主張臺北市國稅局曾以96年6月5日財北國稅審2字第0
      960201843號函復臺北地檢署以：「．．．3、前揭財政部
      95年函釋（即95年6月28日台財稅字第09504063430號函）
      規定，保險公司之保險業務員為所屬公司招攬保險業務而
      發生之必要費用，可由保險公司依營利事業所得稅查核準
      則（以下簡稱查核準則）有關規定依其費用性質檢據核實
      列報。所謂『與經營業務有關之損費』，依所得稅法第38
      條及行政法院相關判決規定，乃指公司之營業行為，屬本
      身經營之業務之一或與本身業務有直接關聯而言，先予敘
      明。4、保險經紀公司之員工，如為所屬公司招攬業務而
      以公司名義購置車輛（即車輛所有權登記為公司之財產）
      ，則其分期給付車商之價金，係公司取得該資產代價之部
      分，自非屬保險經紀公司之營業費用。該公司應以該資產
      之實際成本，按所得稅法及查核準則規定之方法以及耐用
      年數計提折舊。另該員工如係以公司名義租賃車輛，其分
      期給付車商之租金（不含保證金），得依查核準則第74條
      第3款第2目之5規定認屬為交通費，依前揭財政部95年函
      釋規定，應由保險經紀公司檢據核實列報，尚不宜約定由
      保險業務員自行吸收或負擔。至員工如以員工自己名義租
      購車輛，則該扣付款應視為員工基於僱傭關係而取得之各
      種補助費或給與，故保險經紀公司應以薪資支出列支，並
      依法併同員工薪資所得依率扣繳稅款。」即知本件公司租
      用車輛供員工使用之各項作業內容、文據及資金給付之各
      項事實均已查明，並依前揭規定核定應由保險經紀公司檢
      據核實將租金列報屬交通費之性質，不應屬保險業務員之
      薪資所得云云。但查，財政部95年函釋係限於因招攬保險
      業務而發生的費用，如文具用品費等等，原則上都是費用
      的性質，並沒有租金支出這一項費用，特別汽車是生財器
      具，不是當期消耗的費用。且保險公司的營業費用，應該
      由公司取得相關憑證，不能與員工私自約定要計入員工的
      薪資併同薪資給付，公司應以各項費用科目下來列報。系
      爭車輛租金支出並非永達公司之營業費用，業經本院認定
      如前，自無財政部95年函釋之適用。是原告主張依財政部
      95年函釋，系爭租金支出係屬原告任職公司非薪資支出之
      營業費用，不應核認為原告之薪資所得云云，亦無可採。
（九）又「．．．營業人租用汽車載運員工上下班，係屬購買供
      本業或附屬業務使用之勞務，其有關之進項稅額，除依上
      開規定不得扣抵外，應准予扣抵。」固經財政部79年7月4
      日台財稅第790178955號函釋在案，惟上開函釋係以營業
      人因業務需要而租用汽車，供本業或附屬業務使用之勞務
      為要件，本件永達公司僅係名義上之承租人，實際係由原
      告租賃及使用車輛，並非永達公司租賃車輛供原告使用，
      而係原告私人支出供私人使用，已如前述，尚難認係永達
      公司租賃車輛供本業或附屬業務使用，自無上開函釋適用
      之餘地。
（十）綜合所得稅係採自行申報制，有所得即應申報，人民有依
      法律納稅之義務自應注意使之符合稅法之強行規定。本件
      原告於系爭年度既有領受系爭所得，原告即應依所得稅法
      第71條規定辦理申報，茲原告未就其實際所得申報，已構
      成客觀之違章事實，再者，原告列名系爭車輛租賃合約之
      保管人，並於合約上簽名用印，則原告於申報系爭年度之
      綜合所得稅時，自應詳為查證，不能諉為不知，故觀其執
      為漏報之理由，尚非不可避免。又原告就系爭所得之申報
      ，法律已明定其構成要件，原告於申報系爭年度綜合所得
      稅時，對應如何申報，理應參照該法律規定辦理；若對法
      律之適用及解釋產生疑義時，原告亦非不可向相關專業機
      構及人員查詢，於獲得正確及充分之資訊後申報；且原告
      因適用法令錯誤或計算錯誤而有溢繳稅款之情形，亦可依
      稅捐稽徵法第28條規定，自繳納之日起5年內提出具體證
      明，申請退還，然原告捨此不為，猶有前揭漏報所得額之
      情形，從納稅義務人應自行及誠實申報義務之角度觀察，
      難謂其主觀上無違反上開所得稅法第110條第1項規定之過
      失責任，是縱原告主張其並無漏稅之故意，亦難卸免其未
      善盡申報應注意義務之違失。從而被告按原告94年度所漏
      稅額77,731元處以0.2倍之罰鍰計15,542元，經核亦無不
      合。
（十一）原告另主張縱如被告核定有短報系爭薪資所得之情，須
        依所得稅法第110條第1項規定處罰，亦應按財政部73年
        9月3日台財稅字第59051號函釋意旨，計算漏稅額，亦
        即系爭所得已依法繳納之扣繳稅款，應予減除云云。惟
        查本件原查臺北市國稅局於97年6月13日以財北國稅中
        南綜所1字第0970213435號函通知永達公司補繳應扣未
        扣稅款並補報扣繳憑單，該公司雖已補繳稅款並補報扣
        繳憑單，惟係於調查基準日（臺北市國稅局96年4月10
        日財北國稅審3字第0960217676號函請公司提示相關資
        料）之後，依財政部賦稅署96年12月18日台稅1發字第0
        9604554530號函：「．．．5、綜上，納稅義務人經發
        現短漏報屬應扣繳之課稅所得並應依規定裁罰之案件，
        其漏稅額計算之基準，應以．．．82年11月3日台財稅
        第821501458號函規定之調查基準日短漏報之所得，及
        已繳納之稅款為計算漏稅額之基準。如納稅義務人短漏
        報之所得於調查基準日前，業經扣繳義務人辦理扣繳者
        ，於計算漏稅額時，自得減除系爭短漏報所得已繳納之
        扣繳稅款；否則即不得減除。」等語，查上開財政部函
        釋與法律規定意旨，尚無違背，被告辦理相關案件，自
        得援用之。本件計算漏稅額時，自不得減除短報所得已
        繳納之扣繳稅款。原告此部分之主張，尚非可採。又原
        告主張本件已處罰扣繳義務人，基於一行為不二罰原則
        ，不應再就扣繳稅額計算罰鍰乙節；查扣繳義務人未依
        規定扣繳稅款與原告漏報其上開所得係屬兩事，兩者違
        章主體不同；另未依規定扣繳稅款係依所得稅法第114
        條規定處罰，而原告漏報其系爭所得係依同法第110條
        規定處罰，兩者處罰之法律依據亦不同，原告主張本件
        處罰違反一行為不二罰原則云云，亦非可採。
六、綜上所述，原告起訴論旨，並非可採。被告以原告漏報取自
    永達公司93至95年度薪資所得分別為91,950元、367,800元
    及275,850元，除補徵原告各該年度稅額外，並按94年度所
    漏稅額77,731元處以0.2倍之罰鍰計15,542元，核無違誤。
    訴願決定遞予維持，亦無不合。原告徒執前詞，訴請撤銷，
    為無理由，應予駁回。又本件事證已臻明確，兩造其餘攻擊
    防禦方法，均核與本件判決結果不生影響，爰不一一論述，
    附此敘明。另本件係適用簡易訴訟程序，爰不經言詞辯論逕
    為判決。
七、據上論結，本件原告之訴為無理由，依行政訴訟法第233條
    第1項、第236條、第98條第1項前段，判決如主文。
中    華    民    國    99    年     4    月    8     日
              高雄高等行政法院第四庭
                                法官  詹 日 賢
以上正本係照原本作成。
如不服本判決，應於送達後20日內，向本院提出上訴狀並表明上
訴理由，如於本判決宣示後送達前提起上訴者，應於判決送達後
20日內補提上訴理由書（須按他造當事人人數附繕本）。
中    華    民    國    99    年     4    月    8     日

                              書記官  宋 鑠 瑾
附註：
行政訴訟法第235條（第1項、第2項）：
對於適用簡易程序之裁判提起上訴或抗告，須經最高行政法院之
許可。
前項許可，以訴訟事件所涉及之法律見解具有原則性者為限。

司法院資訊處製作；財團法人民間司法改革基金會備份。
